【裁判字號】    89,上訴,1460
【裁判日期】    890829
【裁判案由】    違反槍砲彈藥刀械管制條例
【裁判全文】
臺灣高等法院臺中分院刑事判決          民國八十九年度上訴字第一四六○號
    上  訴  人
    即  被  告  丁○○
    指定辯護人  本院公設辯護人  乙○○
右上訴人因違反槍砲彈藥刀械管制條例案件，不服台灣台中地方法院中華民國八十九
年六月二日第一審判決（民國八十九年度訴字第七六六號，起訴案號：台灣台中地方
法院檢察署民國八十九年度偵字第二七一八號），提起上訴，本院判決如左：
    主    文
上訴駁回。
    事    實
一、丁○○於民國（下同）八十六年三月間，在台中市○○路一六四號二十一樓之八
    租住處，受真實年籍不詳之王世偉（已死亡）之託，代其保管如附表所示之制式
    手槍、仿造手槍及已裝填於手槍或彈匣內之子彈，並將之藏置於其前揭租住處，
    丁○○因而未經許可，寄藏上開槍枝、子彈。嗣於八十九年二月十二日下午六時
    四十分許，丁○○攜帶上開槍彈，至台中縣大雅鄉○○路三十之九號不知情之友
    人林子南住處泡茶聊天時，因其腰際懸掛附表編號一、三所列之槍、彈，遂為警
    臨檢查獲，嗣又循線在其置於丙○○（業經原審判處罪刑，上訴本院後又撤回而
    確定）所駕駛之Ａ５－七四六八號自小客車後車廂內高爾夫球袋內查獲附表編號
    二、四之槍彈，並扣得如附表所示之槍彈。
二、案經台中縣警察局豐原分局移送台灣台中地方法院檢察署檢察官偵查起訴。
    理    由
一、訊據上訴人即被告丁○○對於右揭時地，在其腰際被查獲附表編號一及三之槍彈
    ，及又在高爾夫球袋內被查獲附表編號二、四所示之槍彈之事實，固不否認，惟
    辯稱上開槍彈是王世偉交丙○○，丙○○於被查獲日再交給伊欲共同拿起埋藏的
    ，並非王世偉直接交其保管的云云。惟查：扣案如附表所示槍彈，係真實年籍不
    詳之王世偉，於右揭時地委託被告丁○○保管，並藏置於其承租處，並非王世偉
    交付丙○○，再由丙○○交寄被告之事實，業據同案被告丙○○於原審及本院審
    訊中，迭指不移（見原審卷第十一頁正面、第二十二頁、二十三頁、四十三頁、
    本院卷審判筆錄）；又被告丁○○於警訊時亦供稱：「：：我們二人只是暫時替
    偉仔保管：：因為這批槍是違法的，放在我們這裏也很擔心害怕，我們帶這批槍
    械出來是要前往山區埋藏起來等語。且該槍彈如係當日欲攜往山上埋藏，丙○○
    又何必多此一舉交付被告保管，又該槍彈究係王世偉直接交付被告保管，抑經由
    丙○○之手交付被告保管，對丙○○及被告影響不大，丙○○又何必一再堅持，
    何況丙○○係在本院撤回上訴後，堅稱該槍、彈係王世偉直接寄藏被告者。足見
    丙○○之供述尚屬可採，被告所辯，係避就違常之詞，應難置信。至於該槍彈究
    係王世偉於交付另批槍、彈給丙○○保管時，同時交付被告保管，或相隔半年之
    後，丙○○之說詞前後不一，然既係分別寄藏，自應有先後之分，故以被告之受
    寄藏係在丙○○之後六個月為可採。而扣案如附表所示手槍及子彈，經送內政部
    警政署刑事警察局鑑定結果，認如附表貳編號一、二所示手槍，分別係巴西ＴＡ
    ＵＲＵＳ廠製ＰＴ九二型之制式半自動手槍、仿美國ＳＭＩＴＨ＆ＷＥＳＳＯＮ
    廠轉輪手槍製造之仿造轉輪手槍，如附表貳編號三、四所示子彈，則分別係制式
    口徑９ＭＭ半自動手槍子彈、制式口徑０．３８吋之轉輪手槍子彈，且均具有殺
    傷力，有該局前開鑑驗通知書一紙附卷可稽。因而事證明確，被告丁○○之犯行
    ，亦臻明確。
二、查槍砲彈藥刀械管制條例第七條第四項、第十一條第四項、第十二條第四項，均
    係將持有與寄藏手槍、子彈罪為分別之處罰規定，而寄藏與持有，均係將物置於
    自己實力支配之下，僅寄藏必先有他人之持有行為，而後始為之受寄代藏而已，
    故寄藏之受人委託代為保管，其保管之本身，亦屬持有，不過，此之持有係受寄
    之當然結果，雖不應另就持有予以論罪，然未經許可持有手槍，其持有之繼續，
    為行為之繼續，亦即一經持有手槍，罪已成立，但其完結須繼續至持有行為終了
    時為止，則包括持有之寄藏手槍、子彈行為，自亦為行為之繼續，其犯罪之完結
    須繼續至寄藏行為終了時為止，此與司法院院解字第三六三二號解釋所稱寄藏贓
    物罪於寄藏行為完畢時其犯罪即已完成，其後之占有該贓物乃犯罪之狀態繼續，
    而非行為繼續，迥不相同（最高法院八十八年第八次刑事庭會議決議參照）。從
    而被告丁○○受託寄藏手槍之時間為八十六年三月間，雖係在槍砲彈藥刀械管制
    條例於八十六年十一月二十四日修正公布施行前，然其寄藏行為繼續至八十九年
    二月十二日始被查獲，其寄藏行為之終了既在該條例修正公布施行後，自無行為
    後法律變更可言，應適用修正後之槍砲彈藥刀械管制條例論處。核被告丁○○所
    為，其寄藏如附表貳編號一所示制式手槍部分，係犯槍砲彈藥刀械管制條例第七
    條第四項之未經許可寄藏手槍罪。寄藏如附表編號三、四所示子彈部分，均係犯
    同條例第十二條第四項未經許可寄藏子彈罪。被告丁○○寄藏如附表貳編號二所
    示仿造手槍部分係犯槍砲彈藥刀械管制條例第十一條第四項未經許可寄藏可發射
    子彈具有殺傷力之各式手槍罪，公訴人就此部分，認被告丁○○係犯同條例第七
    條第四項之未經許可寄藏手槍罪，惟按槍砲彈藥刀械管制條例所謂制式槍彈係指
    （各國）合法武（兵）器工廠，為殺敵、獵物、攻擊、防禦等目的所生產、製造
    之各類槍械、子彈之意，此有內政部警政署刑事警察局（八十五）刑鑑字第七八
    ０一九號函可稽，被告丁○○寄藏之如附表貳編號二所示仿造手槍，並非合法武
    （兵）器工廠製造之手槍，非屬槍砲彈藥刀械管制條例第七條第一項之手槍，而
    係同條例第十一條第一項其他可發射子彈具有殺傷力之其他各式槍枝，殆無疑義
    (八十七年二月二十七日司法院第三十八期司法業務研究會研究意見意旨參照)，
    該部分起訴法條容有未洽，應予變更。被告寄藏時持有前揭槍彈之低度行為，均
    應為寄藏之高度行為所吸收，不另論罪。被告丁○○以一寄藏行為，同時寄藏制
    式手槍、其他可發射子彈具有殺傷力之手槍及子彈，均係一行為觸犯上開數罪名
    之想像競合犯，應依刑法第五十五條之規定，分別從一重之未經許可持有手槍罪
    處斷。
三、原審因依刑事訴訟法第三百條，槍砲彈藥刀械管制條例第七條第四項、第十一條
    第四項、第十二條第四項，刑法第十一條前段、第五十五條、第四十二條第三項
    、第三十八條第一項第一款，罰金罰鍰提高標準條例第二條，審酌被告甫滿十八
    歲，年輕識淺所犯本罪，及罪後飾詞卸責，態度不佳，且所為危害社會治安等一
    切情狀，予以科處有期徒刑五年三月，併科罰金新台幣二十萬元，罰金如易服勞
    役以罰金總額與六個月之日數比例折算，扣案如附表所示之物（不包括送驗經試
    射完畢之子彈）均屬違禁物，應予沒收，附表編號三、四所示於送驗時經試射子
    彈，均僅餘彈殼，已非屬違禁物，自無屬沒收，及以被告丁○○犯同條例第七條
    第四項、第十一條第四項之罪，固均經判處有期徒刑。惟按人民身體之自由應予
    保障，憲法第八條設有明文。限制人身自由之法律，其內容須符合憲法第二十三
    條所定要件。保安處分係對受處分人將來之危險性所為拘束其身體、自由等之處
    置，以達教化與治療之目的，為刑罰之補充制度。本諸法治國家保障人權之原理
    及刑法之保護作用，其法律規定之內容，應受比例原則之規範，使保安處分之宣
    告，與行為人所為行為之嚴重性、行為人所表現之危險性，及對於行為人未來行
    為之期待性相當。槍砲彈藥刀械管制條例第十九條第一項規定：「犯第七條、第
    八條、第十條、第十一條、第十二條第一項至第三項、第十三條第一項至第三項
    之罪，經判處有期徒刑者，應於刑之執行完畢或赦免後，令入勞動場所，強制工
    作，其期間為三年。」此項規定不問對行為人有無預防矯治其社會危險性之必要
    ，一律宣付強制工作三年，限制其中不具社會危險性之受處分人之身體、自由部
    分，其所採措施與所欲達成預防矯治之目的及所需程度，不合憲法第二十三條所
    定之比例原則。犯上開條例第十九條所定之罪，不問對行為人有無預防矯治其社
    會危險性之必要，一律宣付強制工作三年之部分，與本解釋意旨不符，應自本解
    釋公布之日起不予適用，大法官會議釋字第四七一號解釋甚明。本件被告固長期
    非法持有手槍，惟其受託寄藏，尚屬偶發行為，且其未持以犯罪，並未對他人生
    命、身體造成危害，因認處以前揭之刑，已足收懲儆之效，如對之宣告強制工作
    ，有違比例原則，揆諸前揭解釋意旨，爰不對被告宣付強制工作。認事用法，核
    無違誤。公訴意旨，否認犯罪，核無理由，應予駁回。
據上論斷，應依刑事訴訟法第三百六十八條，判決如主文。
本案經檢察官甲○○到庭執行職務。
中      華      民      國    八十九     年      九       月     十三   日
                                  臺灣高等法院臺中分院刑事第七庭
                                        審判長法  官  林  榮  龍
                                              法  官  江  錫  麟
                                              法  官  黃  日  隆
右正本證明與原本無異。
如不服本判決應於收受送達後十日內向本院提出上訴書狀，其未述上訴之理由者並
得於提起上訴後十日內向本院補提理由書（均須按他造當事人之人數附繕本）。
                                              書記官  林  端  容
中      華      民      國    八十九     年      九       月     十六   日
附表：
┌──┬──────────────┬────────┬────────┐
│編號│    品           名         │  數      量    │  備       註   │
│    │                            │                │                │
├──┼──────────────┼────────┼────────┤
│    │槍枝管制編號：0000000│                │                │
│一、│七五０號巴西ＴＡＵＲＵＳ廠製│ 一   支        │                │
│    │ＰＴ九二型之制式半自動手槍  │                │                │
│    │(含彈匣一個)                │                │                │
├──┼──────────────┼────────┼────────┤
│二、│槍枝管制編號：0000000│ 一   支        │                │
│    │七五二號仿美國ＳＭＩＴＨ＆Ｗ│                │                │
│    │ＥＳＳＯＮ廠轉輪手槍製造可發│                │                │
│    │射子彈具有殺傷力之仿造轉輪手│                │                │
│    │槍                          │                │                │
├──┼──────────────┼────────┼────────┤
│三、│制式口徑九ＭＭ半自動手槍子彈│ 十六顆         │業經裝填於編號一│
│    │                            │(其中五顆經採樣 │所示手槍彈匣內  │
│    │                            │試射，僅餘彈殼  │                │
│    │                            │剩餘十一顆)     │                │
├──┼──────────────┼────────┼────────┤
│四、│制式口徑０．３８吋之轉輪手槍│ 三   顆        │業經裝填於編號二│
│    │子彈                        │(其中二顆經採樣 │所示手槍內      │
│    │                            │試射，僅餘彈殼  │                │
│    │                            │剩餘一顆)       │                │
└──┴──────────────┴────────┴────────┘
                                                                        Ｉ


司法院資訊處製作；財團法人民間司法改革基金會備份。
